【裁判字號】    97,交聲,293
【裁判日期】    970829
【裁判案由】    聲明異議
【裁判全文】
臺灣嘉義地方法院交通事件裁定        97年度交聲字第293號
原處分機關  交通部公路總局嘉義區監理所嘉義市監理站
異  議  人
即受處分人  甲○○
上列異議人即受處分人因違反道路交通管理處罰條例案件，對於
原處分機關即交通部公路總局嘉義區監理所嘉義市監理站中華民
國九十七年七月二十二日所為之處分（嘉監義裁字第裁７６－Ｌ
00000000號裁決書）聲明異議，本院裁定如下：
    主  文
原處分撤銷。
甲○○不罰。
    理  由
一、原處分意旨略以：異議人於民國九十七年五月三十一日凌晨
    一時十八分許，在嘉義縣新港鄉○○○○路大潭段，有「機
    車排氣管變更原有規格行駛」之情形，因認異議人有道路交
    通管理處罰條例第十六條第一項第二款之違規情事，原處分
    機關乃據前開規定，認定異議人「排氣管損壞不予修復」，
    爰據以裁罰新臺幣（下同）九百元。異議意旨則以：異議人
    當時係委託案外人乙○○幫忙騎乘推行故障之車號Ｇ９９－
    ７２８號機車（下稱系爭機車）找人修理，由異議人騎乘乙
    ○○之機車，推動由乙○○騎乘因故障而未發動之系爭機車
    ，推至嘉義縣新港鄉嘉七六線大潭段時，經警攔檢，當時系
    爭機車並未發動，應未違規且警方亦未有證據證明異議人違
    規等語。
二、按汽車有排氣管擅自增、減、變更原有規格致影響行車安全
    者，處汽車所有人新臺幣九百元以上一千八百元以下罰鍰，
    道路交通管理處罰條例第十六條第一項第二款定有明文。訊
    據異議人固不否認系爭機車改裝排氣管之事實，惟否認有何
    故意不予修復之違規情事，辯稱：當日系爭機車臨時故障，
    由其騎乘案外人乙○○之機車自後推行由乙○○騎乘之系爭
    機車之方式，欲找人修復，當時機車並未發動、並無違規情
    事等語，經查：
（一）異議人所有車牌號碼Ｇ９９－７２８之重型機車，於九十
      七年五月三十一日凌晨一時十八分許，行經嘉義縣新港鄉
      嘉７６線大潭段時，經警攔檢，認有機車排氣管變更原有
      規格行駛，違反道路交通管理處罰條例第十六條第一項第
      二款之規定而開立舉發違反道路交通管理事件通知單，嗣
      經原處分機關認異議人之上開重型機車排氣管損壞不予修
      復，違反上揭條例同條項款之規定而以九十七年七月二十
      二日嘉監義裁字第裁７６－Ｌ00000000號裁決書
      裁處罰鍰九百元等情，有嘉義縣警察局舉發違反道路交通
      管理事件通知單、上開字號違反道路交通管理事件裁決書
      在卷可稽。
（二）至異議人所辯系爭機車當時故障，未發動，由其騎乘案外
      人乙○○所有之機車並推行系爭機車前行，行經前開舉發
      地點經警舉發等情節，經本院傳訊原舉發機關嘉義縣警察
      局民雄分局民雄派出所開立本件舉發單之警員丙○○及相
      關之案外人乙○○，證人警員丙○○（下稱開單警員）結
      證稱「我們當時是執行巡邏勤務，巡邏到大潭村那邊，該
      路段比較晦暗，是凌晨時段，當時我擔任駕駛，我們發現
      兩位年輕人騎車橫向經過我們巡邏車，因當時的客觀情況
      符合應予盤查的情形…把他們攔停下來，發現兩台機車的
      排氣管都已改裝非原廠，所以依法舉發開單」、「我們看
      到是行駛狀態，大概是前後行駛，我們示意攔查的時候他
      們才停止，我所看到的情形是兩台車都在行進狀態，有無
      用人去推的情形我沒有看到」等語（詳本院卷第十四頁）
      ；證人乙○○則證稱：「... 騎乘途中（系爭）車子故障
      沒有辦法騎，所以林（啟新）先生騎乘我的車用腳推我使
      用的這台機車，... 他從後面推著我走」、「被警察攔查
      時是我騎的、沒有故障之前是甲○○騎的，因為我不會推
      車，所以壞掉之後才換車，甲○○騎乘我的車，我騎他的
      車」等語（見本院卷第十六頁）。基此，開單警員雖證稱
      目睹系爭機車係在行進狀態，然依當時客觀情狀，開單警
      員亦無法排除異議人與證人乙○○所稱當時係異議人騎乘
      案外人乙○○之機車在後推動由案外人乙○○騎乘之系爭
      機車，而呈現二機車皆行進狀態之客觀外觀之可能，異議
      人所辯，尚難認與經驗與論理法則有違。且觀之舉發通知
      單上載系爭違規車輛駕駛人係案外人乙○○，亦與異議人
      及案外人乙○○所陳相符，系爭機車是否依自身動力行進
      或由異議人自後推動行進，開單警員亦無法確認，則依事
      證有疑，利於被告（異議人）之證據原則，應認當時系爭
      機車故障而由異議人騎乘案外人乙○○之機車自後推動而
      呈現行進之狀態為可採。
（三）另按道路交通管理處罰條例第十六條第一項第二款規定「
      排氣管擅自增、減、變更原有規格致影響行車安全者，」
      除增、減、變更排氣管原有規格外，尚須致影響行車安全
      始構成違規之事由。經查，系爭機車有變更排氣管之原有
      規格情事固為異議人所是認，然開單警員關於當時舉發情
      形之證述情節，並無具體事證足認系爭機車行駛有何異常
      或有危行車安全之情形；且當時之狀態，系爭機車係處於
      未發動而由外來動力推動行進之狀態，即難認有何因變更
      排氣管規格而致影響行車安全之情事存在，原舉發機關以
      異議人違反上開條文而舉發容有違誤，原處分機關據此所
      為裁決自非適法。又原處分機關認舉發違規事實為排氣管
      損壞不予修復，與原舉發機關所認違規事實顯有出入，卷
      內復無資料證明當時系爭機車有排氣管損壞情事，是原處
      分機關據此事由裁決亦有違誤。
三、綜上所述，原舉發機關及原處分所認定之事實，或有違誤，
    或欠缺積極證據佐證，難認原處分所認定之違規事實確實存
    在，異議人據以聲明異議，為有理由，合應由本院撤銷原處
    分，另為異議人不罰之裁定。
據上論斷，爰依道路交通管理處罰條例第八十七條第二項、道路
交通案件處理辦法第二十條前段，裁定如主文
中    華    民    國    97    年    8     月    29    日
                  交通法庭    法  官    許兆慶
上列正本證明與原本無異。
如不服本裁定，應於裁定送達後5日內向本院提出抗告狀（應附
繕本）。
中    華    民    國    97    年    8     月    29    日
                             書記官     林金福


司法院資訊處製作；財團法人民間司法改革基金會備份。
